【裁判字號】    98,親,33
【裁判日期】    980128
【裁判案由】    確認親子關係存在等
【裁判全文】
臺灣花蓮地方法院民事判決                98年度親字第33號
原      告  甲○○
訴訟代理人  林政雄律師
複  代理人  籃健銘律師
被      告  丁○○
            乙○○
            丙○○
上列當事人間確認親子關係存否事件，本院於民國99年1 月20日
言詞辯論終結，判決如下：
    主  文
確認原告甲○○（男、民國○○年○ 月○○日生、身分證統一編號：
Ｚ000000000號）與被告丁○○（男、民國○○年○ 月○○日生、身分
證統一編號：Ｚ000000000號）及已故之楊金鳳（女、民國○○年○○
月○ 日生、身分證統一編號：Ｚ000000000號）間之親子關係不存
在。
確認原告甲○○與被告乙○○（男、民國○○年○ 月○○日生、身分
證統一編號：Ｚ000000000號）及被告丙○○（女、民國○○年○ 月
○○日生、身分證統一編號：Ｚ000000000號）間之親子關係存在。
訴訟費用由被告平均負擔。
    事實及理由
一、程序方面：被告丁○○經合法通知未於歷次言詞辯論期日到
    場，被告乙○○、丙○○經合法通知未於最後四次言詞辯論
    期日到場，核均無民事訴訟法第386 條各款所列情形，按照
    同法第385條第1項前段規定，依原告之聲請，由其一造辯論
    而為判決。
二、原告起訴主張略以：被告丁○○為被告乙○○之胞弟。緣被
    告乙○○與其妻即被告丙○○於民國38年11月13日結婚，婚
    姻關係中於52年7 月15日生下原告，但因被告乙○○、丙○○當時經濟狀況極差，無力扶養原告，且原告甫出生時身體
    健康情況不佳，為顧及原告之教養，期原告能平安順利成長
    ，乃與被告丁○○及其妻楊金鳳（已於76年7 月24日死亡）
    約定以被告丁○○及楊金鳳之名義，向戶政機關通報而將原
    告登記為被告丁○○及楊金鳳夫妻之婚生子。然原告自就讀
    國中起即由親生父母即被告乙○○、丙○○撫育，僅因兩造
    未作任何還原真實身分之處理，以致事情迄今懸而未決。原
    告既係被告乙○○、丙○○在婚姻關係中所生，自應受婚生
    推定，為被告乙○○、丙○○之婚生子，惟原告之戶籍謄本
    中，父母親欄位竟記載為被告丁○○及楊金鳳，與真實之親
    子血緣關係不符，致原告之身分處於不明確之不安狀態，且
    影響原告之扶養義務、繼承權等。為此依法提起本件訴訟，
    並聲明：如主文所示。
三、被告丁○○未於言詞辯論期日到場，亦未提出書狀作何聲明
    或陳述。被告乙○○、丙○○均陳稱：對原告主張之事實不
    爭執，並聲明：同意原告的請求。
四、按現行民事訴訟法中親子關係事件之規定，雖未定有確認親
    子關係訴訟之類型，但親子關係存否，不僅涉及相關當事人
    身份關係之確定，同時對於親權、扶養、法定代理甚至繼承
    等法律關係之成立或存在與否，皆產生重要之關連，是以親
    子關係存在與否之確定，所牽連者並非僅係單純之法律事實
    ，同時本類訴訟之標的即為身份上法律關係存否之確認，因
    而向來學說及實務上之見解皆承認親子間身份關係可以作為
    確認訴訟之標的（最高法院23年度上字第397 號判例、最高
    法院62年度第3 次民庭庭推總會決議參照）。又按確認法律
    關係之訴，非原告有即受確認判決之法律上利益者，不得提
    起之；確認證書真偽或為法律關係基礎事實存否之訴，亦同
    ；前項確認法律關係基礎事實存否之訴，以原告不能提起他
    訴訟者為限，民事訴訟法第247條第1項、第2 項分別定有明
    文。而所謂即受確認判決之法律上利益，係指因法律關係之
    存否不明確，致原告在私法上之地位有受侵害之危險，而此
    項危險得以對於被告之確認判決除去之者而言（最高法院42
    年度臺上字第1031號判例參照）。再按戶籍登記事項錯誤，
    係因當事人申報錯誤所致者，應由當事人提出下列證明文件
    之一，向現戶籍地戶政事務所申請更正：六、涉及事證確認
    之法院確定裁判、檢察官不起訴處分書、緩起訴處分書，或
    國內公證人之公、認證書等，戶籍法施行細則第16條第6 項
    亦有明文。查本件原告主張其為被告乙○○、丙○○之婚生
    子，彼此間具有真實血緣關係，惟其戶籍上父母親欄位竟記
    載為被告丁○○及楊金鳳，致原告與被告乙○○、丙○○間
    及與被告丁○○及楊金鳳間之親子關係不明確，致原告處於
    不安定之法律地位，在私法上有受侵害之危險，而此不確定
    之法律地位及危險狀態，得以確認判決除去之，並得藉此判
    決向戶政事務所申請更正，自應認原告有即受確認判決之法
    律上利益，是原告提起本件訴訟，核與民事訴訟法第247 條
    之規定相符，應予准許，先予敘明。
五、次按關於認諾及訴訟上自認或不爭執事實之效力，於第589
    條否認子女之訴，不適用之，民事訴訟法第594 條定有明文
    。本件被告乙○○、丙○○於言詞辯論期日雖不爭執原告主
    張之事實並同意原告之請求，惟確認親子關係存在或不存在
    之訴，請求法院確認之對象為身份關係，具有公益性質，不
    許當事人任意處分，故此類事件縱無明文，亦應類推適用民
    事訴訟法第594 條之法理，認關於認諾及訴訟上自認或不爭
    執之效力，於該類事件不適用之，本院仍應調查其他證據以
    查明與事實是否相符。
六、經查，原告主張之事實，業據提出戶籍謄本、除戶謄本、馬
    偕紀念醫院原告與被告乙○○之親子鑑定報告各1 份為證，
    並經本院依職權向馬偕紀念醫院函索原告與被告丙○○之親
    子鑑定報告，經該院於98年12月7日以馬院醫檢字第0980005
    316號函並檢附親子鑑定報告1份在卷可查。觀諸原告與被告
    乙○○、丙○○之親子鑑定報告，結論略以：「本次鑑定共
    測試一項血型抗原和十五項ＤＮＡ標記，均無法否定丙○○
    是甲○○母親之可能。基於和一般國人（在臺灣）抗原標記
    頻率之比較，丙○○是甲○○母親之可能性為99.00000000%
    以上。」、「本次鑑定共測試一項血型抗原和十五項ＤＮＡ
    標記，均無法否定乙○○是甲○○父親之可能。基於和一般
    國人（在臺灣）抗原標記頻率之比較，乙○○是甲○○父親
    之可能性為99.0000000 00%以上。」等語，足認原告之親生
    父母確為被告乙○○、丙○○，而非被告丁○○及已故之楊
    金鳳。又被告乙○○、丙○○係於38年11月13日結婚，原告
    為52年7 月15日生，復經前揭鑑定與被告乙○○親子關係存
    在，原告受胎期間係在被告乙○○、丙○○婚姻關係存續中
    ，則依民法第1063條第1 項規定，應認原告為被告乙○○、
    丙○○之婚生子。從而，原告請求確認其與被告丁○○及已
    故之楊金鳳間之親子關係不存在，及確認其與被告乙○○、
    丙○○間之親子關係存在，洵屬有據，應予准許。
七、據上論結，本件原告之訴為有理由，爰依民事訴訟法第385
    條第1項前段、第78條、第85條第1項前段，判決如主文。
中    華    民    國    98    年    1     月    28    日
                    家事法庭    法  官  吳韻馨
上列正本證明與原本無異。
如對本判決不服，應於送達後20日內，向本院提出上訴狀（應抄
附繕本）。
中    華    民    國    99    年    1     月    28    日
                                書記官  高明正

司法院資訊處製作；財團法人民間司法改革基金會備份。
